【裁判字號】    92,易,994
【裁判日期】    920709
【裁判案由】    竊盜等
【裁判全文】
臺灣高雄地方法院刑事判決                          九十二年度易字第九九四號
    公  訴  人  臺灣高雄地方法院檢察署檢察官
    被      告  丙○○
    選任辯護人  黃進祥律師
                江順雄律師
                黃建雄律師
右列被告因竊盜等案件，經檢察官提起公訴（九十一年度偵字第二一二六○號），本
院判決如左：
    主  文
丙○○無罪。
    理  由
一、公訴意旨略以：被告丙○○係「伸和鋼鐵有限公司（下稱伸和公司）」之負責人
    ，因向「元強有限公司（下稱元強公司）」承租由「元強公司」向「裕淳鋼鐵股
    份有限公司（下稱裕淳公司）」承租，原係「裕淳公司」所有坐落高雄縣大寮鄉
    ○○段潮州寮小段六五六八之四八地號土地、及地上建物建號為同段七四九號、
    七四九之一號、七四九之二號、七四九之三號、二四○六號、門牌號碼高雄縣大
    寮鄉○○街二十九號之廠房，該廠房因原所有權人「裕淳公司」積欠「彰化商業
    銀行股份有限公司（下稱彰化銀行）」債務無法清償，經彰化銀行聲請貴院強制
    執行，查封、拍賣前開土地及地上建物，並由「永福化學工業有限公司（下稱永
    福公司）」於民國九十年七月二十四日拍定買得前該不動產，並繳清價金，獲發
    不動產權利移轉證書，取得該不動產所有權。且經貴院執行書記官於九十一年一
    月十日至上開廠房現場執行點交，惟點交當時因尚有「伸和公司」員工在該廠房
    內上班，且廠房內仍有堆高機一台及辦公室之辦公事務設備未搬遷，經雙方溝通
    後，由執行書記官逐一清點廠區及辦公室內所放置「伸和公司」未及搬遷之物品
    ，並製作遺留物品清單一份，並當場通知「伸和公司」須於同年一月十三日下午
    四時前將遺留物品遷移，將標的物全部謄空點交予「永福公司」。詎被告丙○○
    心有未甘，竟意圖為自己不法之所有，並基於毀損他人之物及房屋之犯意，將業
    已點交予「永福公司」且非屬遺留物品清單所列載如附表所示之物品竊走，並將
    原廠區內供電設備予以破壞，任令高壓電線暴露在外，致供電系統不堪使用，又
    形成不慎即遭觸電之高度危險，足以生損害於「永福公司」。嗣於九十一年一月
    十三日「永福公司」前往上開廠房接管時，始發現上情。因認被告丙○○涉犯刑
    法第三百二十條第一項竊盜罪及第三百五十四條毀損罪嫌。
二、按犯罪事實應依證據認定之，無證據不得推定其犯罪事實；復不能證明被告犯罪
    或其行為不罰者，應諭知無罪之判決，刑事訴訟法第一百五十四條、第三百零一
    條第一項分別定有明文。次按為訴訟上證明之資料，須於通常一般之人均不致於
    有所懷疑，而得確信其為真實之程度者，始得據為有罪之認定。倘其證明尚未達
    於此一程度，而有合理性懷疑存在時，即不得遽認被告犯罪。又被告依法無自證
    無罪之義務，若控罪所憑之積極證據，在生活經驗上尚不足以排除其他有利被告
    之合理推斷，致不足以證明犯罪事實時，仍不能因被告否認犯罪之辯解不成立，
    資為無視積極證據不足之理由。以上證據法則，通觀最高法院七十六年度台上字
    第四九八六號、三十年上字第四八二號、三十年上字第一八三一號等判例所持一
    貫見解，不難明暸。
三、訊據被告丙○○固坦承其確為「伸和公司」負責人，並由「伸和公司」向「元強
    公司」轉承租由「元強公司」向「裕淳公司」承租之上開土地及廠房，嗣經法院
    強制執行，而由「永福公司」於九十年七月二十四日拍定賣得前該不動產，並經
    法院執行書記官於九十一年一月十日至上開廠房現場執行點交，經「伸和公司」
    與「永福公司」雙方當場協調結果，「伸和公司」須於九十一年一月十三日下午
    四時前將遺留物品遷移，交予「永福公司」，並由執行書記官逐一清點廠區及辦
    公室內所放置「伸和公司」未及搬遷之物品，製作遺留物品清單一份，而「伸和
    公司」併將非屬遺留物品清單所列載如附表所示之物品搬遷至其新廠房等情不諱
    ，惟堅決否認上開犯行，辯稱：伊係任職台北之台育綜合證券股份有限公司中正
    分公司經理，僅為「伸和公司」名義負責人，而「伸和公司」實際經營及相關事
    務處理，均由伊姐丁○○負責，並系爭物品搬遷事宜，亦係由丁○○處理，伊係
    於遭告訴後，始知有上開情事，如附表所示之物品均為「伸和公司」承租後所安
    裝、更換，為「伸和公司」所有之物品，「伸和公司」僅將屬於自己之物品搬遷
    至新廠房，而恢復當初承租原樣，又系爭物品於拆除搬遷後，仍得依原有性質使
    用，非必須毀損或變更其物之性質，應非屬附合而為不動產之重要成份等語。
  (一)被告丙○○確為「伸和公司」負責人，並由「伸和公司」向「元強公司」轉承租
    由「元強公司」向「裕淳公司」承租之上開土地及廠房，嗣經法院強制執行，而
    由「永福公司」於九十年七月二十四日拍定賣得前該不動產，經法院執行書記官
    於九十一年一月十日至上開廠房現場執行點交之際，經「伸和公司」與「永福公
    司」雙方當場協調成立，其「伸和公司」須於九十一年一月十三日下午四時前將
    遺留物品遷移，交予「永福公司」，並由執行書記官逐一清點廠區及辦公室內所
    放置「伸和公司」未及搬遷之物品，製作遺留物品清單一份，而「伸和公司」併
    將非屬遺留物品清單所列載如附表所示之物品搬遷至其新廠房等事實，業據被告
    於警訊及偵、審時供承不諱，核與告訴人陳永福於警訊及偵、審時指述之情節大
    致相符，並證人即被告之姐丁○○、及證人即「伸和公司」員工乙○○於本院審
    理時證述屬實，且有「伸和公司」變更登記表、不動產權利移轉證書、台灣高雄
    地方法院八十八年度執字第二五五九六號民事執行卷宗暨所附九十年十月三日九
    十高貴民惠八十八執字第二五五九六號執行命令、九十年十二月二十日九十高貴
    民惠八十八執字第二五五九六號通知、九十一年一月十日執行筆錄、台灣高雄地
    方法院遺留物品清單等相關資料、及現場照片共四十張等附卷可稽。是此部分之
    事實，堪信為真實。
  (二)被告丙○○於偵查及本院審理時均辯稱：伊係任職台北之台育綜合證券股份有限
    公司中正分公司經理，僅為「伸和公司」名義負責人，而「伸和公司」實際經營
    及相關事務處理，均由伊姐丁○○負責，並系爭物品搬遷事宜，亦係由丁○○處
    理，伊並不知情等語，並有被告提出之各類所得扣繳暨免扣繳憑單為證。證人即
    被告之姐丁○○於本院審理時證稱：「伸和公司」為家族企業，因伊父親要以兒
    子為負責人，所以才以丙○○為名義負責人，但「伸和公司」係由伊實際負責經
    營及處理相關事務，丙○○僅係名義負責人，丙○○僅會看年度財務報表，知道
    公司之營運狀況而已，復「伸和公司」與「永福公司」僅開過一次協調會，係由
    伊代表「伸和公司」去開協調會的，「永福公司」稱其係化學公司，而伊為鋼鐵
    公司，設備不相容，不願承購「伸和公司」所裝置之物品，並稱屬於「伸和公司
    」之物品將之搬遷，伊即請員工乙○○將屬於「伸和公司」之物品搬到新廠房，
    而於九十一年一月初，丙○○自台北回到高雄時，伊有告知丙○○上開協調對話
    及內容，丙○○僅稱由伊處理即可，當時伊並無告訴丙○○欲搬走系爭物品，是
    伊自行決定將系爭物品搬遷的，又寄發予「永福公司」之存證信函，雖均以丙○○名義為之，但此係因丙○○為名義負責人，而由伊、或委請律師以丙○○之名
    義發存證信函等語。此經證人即「伸和公司」員工乙○○於本院審理時亦證述：
    伊係任職「伸和公司」擔任業務員及廠務之調度等職務，即工人之職務是由伊調
    度指揮，而丙○○係「伸和公司」之名義負責人，實際上負責經營之人是被告丙○○之姐丁○○，本件系爭物品係由丁○○指示伊，將系爭物品搬遷至新廠房，
    而由伊指揮公司工人拆除搬遷，再向丁○○報告處理情形，並非係被告丙○○指
    示伊搬遷的，而伊僅於一次尾牙時見過被告而已等語。另告訴人陳永福於本院審
    理時亦陳：本件相關事宜，伊僅與「伸和公司」委託處理用電事宜之林宗賢接洽
    過，當時林宗賢係稱「伸和公司」欲將用電及線路以六十萬元賣伊，當時伊沒有
    答應，其餘事宜均委由律師處理等語。而「永福公司」與「伸和公司」事後之協
    調、接洽本件相關事宜，被告丙○○均未出面，則係由證人丁○○或律師江順雄
    出面處理，此亦為告訴代理人甲○○律師所是認。綜上以觀，附表所示之物品應
    係由「伸和公司」實際負責人丁○○指示乙○○，自上開廠房拆除搬遷，被告丙○○並未參與本件搬遷行為，應可確認。是既無其他證據足證被告參與或曾指示
    廠房之搬遷，尚難僅據被告丙○○為「伸和公司」之負責人，即為被告不利之認
    定。
四、綜上所述，本件尚乏明確之積極證據足證被告丙○○確有上開犯行，是尚不得僅
    據被告丙○○確為「伸和公司」之負責人，並「伸和公司」確有將附表所示之物
    品拆除、搬遷，即遽認被告確有為竊盜及毀損犯行。此外，復查無其他積極證據
    足以證明被告確有公訴人所指之犯行，揆諸前揭法條及判例意旨，不能證明被告
    犯罪，依法應諭知無罪之判決。
五、又自上開廠房拆除搬遷如附表所示物品之人，係「伸和公司」實際負責人丁○○
    、及「伸和公司」員工乙○○所為，此據證人丁○○及乙○○所是認，已如前述
    。至丁○○及乙○○上開行為，是否涉犯刑法第三百二十條第一項竊盜罪及第三
    百五十四條毀損罪嫌，應由檢察官另為妥適之處理，併予敘明。
據上論斷，應依刑事訴訟法第三百零一條第一項，判決如主文。
中      華      民      國        九十二    年      七    月      九    日
                                  臺灣高雄地方法院刑事第六庭
                                      法  官  洪榮家
右正本證明與原本無異。
如不服本判決，應於判決送達後十日內，向本院提出上訴狀。
                                      書記官   陳寰瑛
中      華      民      國        九十二    年      七    月      九    日
附表：
  (一)廠區鐵捲門。
  (二)辦公室內天花板、吊扇、日光燈。
  (三)大門自動控制箱內馬達。
  (四)辦公室頂樓落地門窗。
  (五)原廠區內供電設備。


司法院資訊處製作；財團法人民間司法改革基金會備份。
